臺灣高雄地方法院刑事判決　　　　　　　　　　　　九十三年度訴字第一八八八號
　　公　訴　人　臺灣高雄地方法院檢察署檢察官
　　被　　　告　乙○○　男　二.
　　指定辯護人　本院公設辯護人辛○○
　　被　　　告　己○○　男　二.
　　指定辯護人　庚○○律師
　　被　　　告　丁○○　男　二.
　　指定辯護人　本院公設辯護人丙○○
右列被告等因毒品危害防制條例案件，經檢察官提起公訴（九十二年度偵續字第一九
四號），本院判決如左：
    主  文
乙○○連續轉讓第三級毒品，處有期徒刑壹年；又販賣第三級毒品，處有期徒刑陸年
，犯罪所得財物新臺幣柒仟伍佰元沒收之，如全部或一部不能沒收時，以其財產抵償
之，扣案之第三級毒品愷他命陸拾顆，均沒收。應執行有期徒刑陸年拾月，犯罪所
得財物新臺幣柒仟伍佰元沒收之，如全部或一部不能沒收時，以其財產抵償之，扣案
之第三級毒品愷他命陸拾顆，均沒收。
己○○幫助販賣第三級毒品，處有期徒刑年。
丁○○無罪。
    事  實
一、乙○○基於轉讓第三級毒品之概括犯意，連續自民國九十一年十一月中旬某日起
    ，至同年十二月十五日凌晨四時許止，在高雄市苓雅區○○○路與自強路口「Ｋ
    ＩＳＳ　ＰＵＢ」、同區○○路與四維路口「侏儸紀ＰＵＢ」及高雄市○○路「
    天堂ＰＵＢ」等處所，無償轉讓重量不詳之第三級毒品愷他命（Ketamine，或稱
    Ｋ他命）予己○○施用多次。乙○○另基於意圖營利販賣第三級毒品之犯意，於
    九十一年十二月十五日凌晨二時許，在前開「ＫＩＳＳ　ＰＵＢ」店某廁所內，
    以每顆新臺幣（下同）一百五十元之代價，販賣第三級毒品愷他命五十顆予丁○○，共計得款七千五百元，丁○○除當場施用一顆外，並無償轉讓其中一顆供乙○○施用（此部分未據起訴），而己○○則基於幫助乙○○販賣第三級毒品之犯
    意，於乙○○與丁○○在前開「ＫＩＳＳ　ＰＵＢ」廁所內進行毒品交易時，在
    該廁所外把風。嗣於同月十六日零時十分許，在高雄市苓雅區○○○路一一○號
    前，為警查獲，並自己○○身上起獲乙○○所有之第三級毒品愷他命十五顆，以
    及扣得丁○○向乙○○購買之第三級毒品愷他命四十八顆。
二、案經高雄市政府警察局苓雅分局報告臺灣高雄地方法院檢察署檢察官偵查起訴。
    理  由
壹、證據能力部分：
  (一)被告己○○及丁○○於警詢、偵查中所為之陳述，因均係被告於審判外所為之陳
    述，依刑事訴訟法第一百五十九條之規定，並非傳聞證據，自無傳聞法則之適用
    ，被告乙○○、丁○○及其等辯護人分別主張被告己○○及丁○○於警詢、偵查
    中所為之陳述，均屬傳聞證據，應無證據能力云云，自屬無據。雖然被告己○○
    及丁○○於警詢及偵查中所為之陳述，未經其他被告之詰問，但此乃偵查階段（
    含警察機關調查階段），本無詰問程序之制度設計所使然。又偵查中因特別著重
    秘密及機動性，偵查機關對於拘提、逮捕之被告必需在二十四小時之限制內決定
    是否向法院聲請羈押、具保、限制住居或釋放，而被告己○○及丁○○係以被告
    之身分接受警詢所為之陳述，就關於其他被告部分所為之陳述，性質上固屬證人
    ，然警察機關並無權命受訊問人具結之權力，且被告己○○及丁○○於警詢或偵
    查中中所陳述的每一句話所指涉之事實，可能同時涵蓋被告自身及其他被告，若
    要求偵查機關以被告身分訊問被告己○○及丁○○後，就同一事實再將被告己○○及丁○○改以證人身分訊問，命其具結（警察機關尚有無法命具結之問題）後
    ，再為陳述，重新製作一份筆錄，將癱瘓偵查機關之偵查作為，而不切實際。又
    依現行刑事訴訟法之規定，警察機關及檢察官本即有依法訊問被告及證人之權力
    ，則被告己○○及丁○○經偵查機關合法訊問（合法拘提、逮捕及權利告知）後
    ，關於被告陳述之事實涉及其他共同被告部分，在審判期日中給予其他共同被告
    詰問之機會，既已足以保障其他共同被告彈劾該被告先前於警詢及偵查中所為不
    利陳述之權利，若容許共同被告逕予排除該被告於審判期日外關於其他共同被告
    事項所為之陳述，將阻礙實體真實之發現，從而，本院認被告己○○及丁○○於
    警詢、偵查中所為之陳述，係偵查機關合法調查之證據，且本院於審判期日，亦
    給予各該被告對其他被告進行詰問之程序，已充分維護被告乙○○、己○○及丁○○等三人之訴訟防禦權，自無再以任何理由主張排除被告三人在警詢、偵查程
    序中所為之陳述。
  (二)按「筆錄內所載之被告陳述與錄音或錄影之內容不符者，除有前項但書情形外，
    其不符之部分，不得作為證據」，刑事訴訟法第一百條之一第二項定有明文。被
    告乙○○及其辯護人主張，臺灣高雄地方法院檢察署九十二年度偵續字第一九四
    號於九十三年一月二十八日偵訊筆錄記載：「問：你有拿十五顆Ｋ他命給己○○
    保管？」、「答：是的」等語（見該偵查卷第二十頁反面），與事實不符，因當
    日被告乙○○係回答：「不是」或「沒有」，是該次偵訊筆錄關此部分之記載，
    應無證據能力。經本院於九十三年十一月九日當庭勘驗該次偵訊錄音帶結果，被
    告乙○○對於檢察官訊問是否拿十五顆愷他命予被告己○○保管之問題時，並未
    有任何回應（見本院卷第一○二頁），偵訊筆錄卻記載被告乙○○之回答：「是
    的」。公訴人主張錄音內容雖未有被告乙○○回稱：「是的」之聲響，可能係被
    告乙○○以點頭或其他方式表示，該筆錄內關於「被告乙○○是否曾拿十五顆愷
    他命予被告己○○保管」部分之記載，仍有證據能力等語，惟被告己○○固可能
    係以點頭方式回應檢察官之訊問，亦可能是以搖頭、單純沈默或其他行為舉止回
    應檢察官之訊問，因客觀上並無任何證據顯示被告乙○○當時係以點頭之方式回
    應，自應認該次偵訊筆錄內關於「被告乙○○是否曾拿十五顆愷他命予被告己○○保管」部分之記載與錄音之內容不符，該部分所載之被告陳述，依法自不得作
    為證據。
  (三)被告己○○及其辯護人主張，被告丁○○於九十一年十二月三十一日偵訊時，係
    供稱：「（問：為何在警局說己○○在把風？）答：我只跟警察說我與雞毛進廁
    所」等語（見九十一年度偵字第二七四一八號偵查卷第十九頁反面），然於同月
    十六日警詢時，卻供稱：「我與綽號『金毛』之男子（姓名我不知道）二人進到
    廁所內交貨，另一名『金毛』己○○在廁所外面把風」等語（見警卷第三至四頁
    ），因認該次警詢筆錄記載與被告丁○○實際陳述情節不符，而無證據能力。惟
    經本院於九十三年十二月十四日審判期日當庭勘驗被告丁○○於九十一年十二月
    十六日警詢筆錄結果：「（問：警方今天盤查你，有查到另一名男子，他頭髮一
    樣染金頭髮，經查證這男子叫己○○，六十七年十二月二十日，
    00000000號是不是賣三級毒品Ｋ他命給你，綽號金毛的人？其中一個就
    對了對嗎？）答：是（台語）」、「（問：查到叫己○○嗎？）答：是（台語）
    」、「（問：你是如何向金毛、己○○他們二人買三級毒品Ｋ他命的？除了警方
    查己○○以外，另外一名外號叫金毛的人住哪裡叫什麼名字知不知道？）答：不
    知道。他就叫金毛，住那裡不知道」、「（問：也是叫金毛，這個也叫金毛？他
    是如何拿給你？）答：在廁所接洽」、「（問：他是從那裡拿出來的？）答：口
    袋（台語）」、「（問：你是說你們在ＫＩＳＳ  ＰＵＢ內一手交錢一手交貨就
    對了，當時你們如何交的，你說？）答：一個在廁所外面，兩個在裡面」、「（
    問：你和金毛的男子，什麼名字你不知道嗎？你們兩個進去廁所內？）答：是（
    台語）」、「（問：另外一個金毛就是今天查到的己○○？）答：是（台語）」
    、「（問：另外一個金毛這個，就是今天查到的己○○，他在什麼地方？）答：
    ㄍ一ㄚㄧ（同音）在什麼地方，也是在ＫＩＳＳ樓下」、「（問：另外你是和他
    們兩個買，另外他在做什麼？）答：在廁所顧門口」（見本院卷第一二六至一二
    八頁），核與該次警詢筆錄記載：「另一名『金毛』己○○在廁所外面把風」等
    語互相符合，而不符刑事訴訟法第一百條之一第二項之規定，是被告丁○○於九
    十一年十二月十六日警詢中所為之陳述，自有證據能力。
貳、實體部分：
一、被告乙○○及己○○部分：
  (一)訊據被告乙○○固不否認有於右揭時、地，與被告己○○及丁○○一同遭警攔檢
    ，經警查獲被告己○○持有第三級毒品愷他命十五顆，被告丁○○持有第三級毒
    品愷他命四十八顆等情，惟矢口否認有被訴販賣及轉讓第三級毒品之犯行，辯稱
    ：警方在被告己○○身上查獲之十五顆愷他命，並非伊交予被告己○○，伊亦不
    清楚被告己○○為何會持有該十五顆愷他命，且伊從未曾至ＫＩＳＳ　ＰＵＢ，
    九十一年十二月十五日當天，伊係與綽號「媽咪」之女子在諾貝爾大樓，自不可
    能販賣第三級毒品予被告丁○○，至於被告己○○指稱伊無償轉讓提供第三級毒
    品乙節，並非事實云云。訊據被告己○○固不否認於九十一年十二月十五日凌晨
    二時許，與被告乙○○一同前往ＫＩＳＳ　ＰＵＢ，並於翌日，在高雄市苓雅區
    ○○○路一一○號前，為警在其身上查獲第三級毒品愷他命十五顆之事實，惟矢
    口否認有何販賣或幫助販賣第三級毒品之犯行，辯稱：伊當日與被告乙○○至Ｋ
    ＩＳＳ　ＰＵＢ後，曾外出搭載被告乙○○之友人戊○○，不清楚被告乙○○是
    否販賣第三級毒品予被告丁○○，亦未在被告乙○○及丁○○為毒品交易時，在
    廁所外把風云云。
  (二)經查：
    1.販賣第三級毒品部分：
      (1)被告乙○○於九十一年十二月十五日凌晨二時許，在「ＫＩＳＳ　ＰＵＢ」
        店某廁所內，以每顆一百五十元之代價，販賣第三級毒品愷他命五十顆予被
        告丁○○，並由被告己○○在廁所外把風等情，業據被告丁○○於警詢供稱
        ：「（問：你於何時？在何地？向何人購買？價錢如何？）答：我於民國九
        十一年十二月五日凌晨大約二點多，在高雄市苓雅區○○○路與自強路口Ｋ
        ＩＳＳ　ＰＵＢ店內的廁所內向二名綽號『金毛』的男子購買的，以每顆新
        台幣一百五十元購得」、「（問：今天警方盤查你時，並查獲另一名男子頭
        染金髮，經查該男子叫己○○，年11.月20.日生，Ｚ000000000號
        ，是否就是販賣三級毒品Ｋ他命給你的人綽號『金毛』的人？）答：是的，
        警方查獲之人己○○，就是販賣Ｋ他命給我的人」、「我們是在ＫＩＳＳ
      　ＰＵＢ廁所內裡面，我們一手交錢、一手交貨，當時我們三人都進到廁所裡
        ，我與綽號『金毛』之男子（姓名我不知道）二人進到廁所內交貨，另一名
        『金毛』己○○在廁所外面把風」等語甚詳後（見警卷第三頁反面），復於
        偵查中供稱：「（問：當時你與金毛買Ｋ他命己○○在廁所外把風？）答：
        是的」、「（問：金毛的人是乙○○否？）答：是的，是口卡片的那個人」
        、「（問：『金毛』是何人？）答：我是跟乙○○買的，己○○就是在把風
        的那人」、「（問：你如何認識乙○○？）答：我是看到他們二人在一起，
        像似朋友」、「（問：你在警局說乙○○賣你Ｋ他命？）答：是乙○○」等
        語明確（見九十一年度偵字第二七四一八號偵查卷第七頁反面、第八頁），
        核與證人即當日查獲警員甲○○證稱：「丁○○有說九十一年十二月十五日
        凌晨在ＫＩＳＳ　ＰＵＢ內向綽號『金毛』的男子以一百五十元購得Ｋ他命
        ，我們有讓他指，丁○○指認己○○就是販賣Ｋ他命給他的金毛」等語相符
        ，並有指認被告乙○○及己○○之口卡片各一份附卷可稽（見警卷第六至七
        頁）。而被告乙○○、己○○均與被告丁○○並不熟識，亦素無怨隙，此據
        被告三人供承在卷（見警卷第二頁、第四頁、九十二年度偵續字第一九四號
        偵查卷第二○頁），若被告乙○○確未曾販賣第三級毒品愷他命予被告丁○○，而被告己○○確未曾在旁把風，被告丁○○應自無設詞誣陷被告乙○○
        及己○○之理，且被告丁○○陳稱：被告乙○○及己○○綽號「金毛」，因
        其等二人在一起，似為朋友等語，亦與被告己○○供稱：因伊陪同被告乙○○至ＰＵＢ，被告乙○○均會幫伊支付入場費，而被告乙○○之綽號為「金
        毛」，伊之綽號為「金光」等語大致相符（見警卷第二頁、九十一年度偵字
        第二七四一八號偵查卷第九頁、第十八頁、第一六五至一六六頁），參以，
        附卷被告乙○○及己○○之指認照片雖係影印，但提供被告己○○及丁○○
        指認時，則係相片原本等情，亦據被告己○○供稱甚明（見本院卷第一七六
        頁），是本院審酌被告丁○○供稱其係向二名綽號「金毛」之男子購買第三
        級毒品愷他命，與被告乙○○、己○○一同出入ＰＵＢ情形相符，且被告乙○○及己○○之綽號確均有「金」字，而被告丁○○係在查獲當日，即在偵
        查機關提供照片原本下指認被告乙○○及己○○，堪認被告丁○○為警查獲
        當日分別在警詢及偵訊所為之供述，係在距離案發時間最近，記憶最為清晰
        ，且未經其他利害關係人之請託、威脅、利誘或其他方式干預所為最接近真
        實之供述，自堪採為被告乙○○販賣第三級毒品及被告己○○幫助販賣第三
        級毒品之認定基礎。另自被告丁○○身上查扣之四十八顆膠囊，經送高雄醫
        學大學附設中和紀念醫院鑑驗結果，均含第三級毒品愷他命成分，有該醫院
        九十三年九月七日（報告編號：九三○九—一○六、一○七號）檢驗報告二
        份在卷可參，適足以佐證被告乙○○當日交付予被告丁○○之膠囊，確係第
        三級毒品愷他命無訛。
      (2)被告乙○○辯稱：伊綽號叫「瑞興」，另一個綽號「跛腳」，伊從未曾去過
        ＫＩＳＳ　ＰＵＢ，九十一年十二月十五日當天，伊與綽號「媽咪」之女子
        在諾貝爾大樓，並未曾與被告己○○至ＫＩＳＳ　ＰＵＢ，亦未曾在ＰＵＢ
        見過被告丁○○，自不可能販賣第三級毒品予被告丁○○，至於被告己○○
        為何會持有十五顆愷他命而遭警查獲，伊並不清楚云云。惟被告乙○○確曾
        至「ＫＩＳＳ　ＰＵＢ」等情，除據被告己○○供稱：伊與被告乙○○係於
        九十一年十二月十四日二十二時許抵達高雄市ＫＩＳＳ　ＰＵＢ，玩到隔天
        即同月十五日早上六、七點才離去，丁○○是我在ＰＵＢ裡認識的等語屬實
        外（見本院卷第一六八頁、第一七三頁），並經被告丁○○供稱：「（問：
        本件發生之前有無見過在庭被告己○○？）答：在ＰＵＢ見過」、「（問：
        在何ＰＵＢ看過己○○？）答：ＫＩＳＳ  ＰＵＢ」（見本院卷第一八六至
        一八七頁）、「（問：你如何認識乙○○？）答：我是看到他們二人在一起
        ，像似朋友」（見九十一年度偵字第二七四一八號偵查卷第八頁）等語明確
        ，且被告乙○○前於九十二年六月十九日偵訊時，亦承稱：「（是否經常去
        ＰＵＢ處？）答：偶爾去，去過三次，去ＫＩＳＳ或者是五福路之天堂ＰＵ
        Ｂ」等語（見九十二年度偵緝字第一○四四號偵查卷第二二頁），足認被告
        乙○○於本院審理時辯稱：未曾去過ＫＩＳＳ　ＰＵＢ，僅去過天堂ＰＵＢ
        一次云云（見本院卷第一五四頁），並非真實。又被告乙○○對於當日被告
        己○○為警查獲之第三級毒品愷他命十五顆，究何而來乙事，先是辯稱：「
        （問：警方人員在己○○所有之香菸盒內發現有乙包Ｋ他命十五顆，林嫌在
        警訊筆錄中供稱所查獲之毒品是你託其保管是否實在？情形為何？）答：不
        實在。是在我們到達該處所時，在停放機車後，己○○之友人綽號『紅毛』
        之男子轉交我要我交由其保管的」（見九十一年度偵字第二七四一八號偵查
        卷第二六頁），嗣於九十三年八月十一日由其辯護人具狀陳稱：該此警訊筆
        錄不實，當日係綽號「生哥」男子欲轉交一包東西要伊帶去ＰＵＢ，伊拒絕
        後，「生哥」即交由被告己○○帶入ＰＵＢ，僅因警詢中不敢指明黑道人士
        ，故虛稱「紅毛」，請求勘驗該次警詢錄音帶等語（見本院卷第二六頁），
        卻又於本院九十三年十一月九日審判期日由其辯護人表示：經詢問被告乙○○後，被告乙○○表示當日於警詢中卻為該等陳述，係因當時害怕，未講實
        話，故捨棄勘驗該次警詢錄音帶等語（見本院卷第一○二頁），從而被告乙○○對於被告己○○為何持有該十五顆愷他命乙節，前後反覆，相較於被告
        己○○自警詢時起，均一致供稱：當日為警在其身上查獲之十五顆愷他命係
        被告乙○○交付其攜帶等語（見警卷第一頁反面、第二頁、九十一年度偵字
        第二七四一八號偵查卷第八頁反面、第一八頁反面、本院卷第一六四頁），
        自應以被告己○○此部分之供述，較堪採信。而被告乙○○綽號為「金毛」
        等情，亦據被告己○○供稱：「（問：你平常如何稱呼乙○○？）答：我叫
        他『瑞興』」、「（問：乙○○是否有一個綽號叫『跛腳』）答：沒有，人
        家都叫他『金毛』」等語明確（見本院卷第一六六頁），被告乙○○否認其
        綽號為「金毛」，辯稱：伊另一綽號為「跛腳」云云，亦無足採。至於證人
        戊○○因記憶力非佳，並不清楚九十一年十二月十五日做過什麼事或人在何
        處，其所以證述九十一年十二月十五日其與被告己○○未至ＫＩＳＳ　ＰＵ
        Ｂ跳舞等語，係因被告乙○○告知該次去西子灣而未至ＫＩＳＳ　ＰＵＢ之
        日期，即係九十一年十二月十五日等情，亦據證人戊○○到庭證述屬實（見
        本院卷第一七八至一八○頁），是證人戊○○既然無法清楚記憶九十一年十
        二月十五日發生之事情，自無法證明被告乙○○當日未至ＫＩＳＳ　ＰＵＢ
        ，其所為「九十一年十二月十五日被告乙○○未至ＫＩＳＳ　ＰＵＢ」之證
        述，既然係受被告乙○○之強烈暗示所為，自亦不足為被告乙○○有利認定
        之依據。
      (3)被告己○○雖辯稱：案發當時，伊因外出載被告乙○○友人即證人戊○○，
        因此不清楚毒品交易事宜云云，然證人戊○○從未曾搭乘被告己○○騎乘之
        機車，此業據證人戊○○證述明確（見本院卷第一八○頁），斟酌是否曾為
        某人搭載，不涉及特定日期之回憶，而屬可清楚記憶之事，證人戊○○應不
        致記憶錯誤，且被告丁○○於警詢及偵查中亦明確供稱：當日毒品交易時，
        被告己○○係在廁所外把風等語，已如前述，被告己○○所辯，顯係推卸幫
        助販賣第三級毒品之責，而不足採。參以，被告己○○於本院準備程序曾陳
        稱：查獲的前一天晚上，由被告乙○○騎乘機車載伊至ＫＩＳＳ　ＰＵＢ，
        當天有無中途離開，伊不記得了等語（見本院卷第六七頁），則被告乙○○
        既然能騎乘機車搭載被告己○○至ＫＩＳＳ　ＰＵＢ，自亦能騎乘機車搭載
        友人，而無要求被告己○○搭載之必要，且被告己○○時而供稱：不清楚當
        日是否曾外出云云，時又辯稱：當時伊外出搭載被告乙○○之友人云云，亦
        屬自相矛盾，益證被告己○○所辯，不足採信。
      (4)被告丁○○於九十一年十二月十六日接受警詢及偵訊指認被告乙○○及己○○後，即矢口否認曾向被告乙○○及己○○購買第三級毒品，或供稱：伊係
        跟「雞毛」之男子在廁所交易，被告己○○未在旁把風云云（見九十一年度
        偵字第二七四一八號偵查卷第一九頁反面），或供稱：伊係向一名金色頭髮
        之人購買毒品，不是在庭之被告乙○○云云（見本院卷第三三頁）、或供稱
        ：「（問：為何你在警察局說，愷他命是向乙○○及己○○買的？）答：我
        記得我是在ＫＩＳＳ　ＰＵＢ向兩位金色頭髮的人買的」云云（見本院卷第
        一八九至一九○頁），並否認指認被告乙○○及己○○即係其所稱之「金毛
        」男子，亦否認偵查機關（含警察機關）提供被告乙○○及己○○之口卡片
        供其指認，辯稱：警詢及偵訊筆錄記載伊指認被告乙○○及己○○部分之記
        載不實云云，然被告於九十一年十二月十六日第一次警詢筆錄，經本院勘驗
        結果，被告丁○○確供稱：被告己○○當日在廁所外把風，由伊於另一姓名
        不詳綽號「金毛」男子在廁所內為毒品交易等語明確，警詢筆錄之內容均係
        照被告丁○○之陳述為記載，並未見有陳述與記載不符之處，業如前述，而
        被告丁○○確曾指認被告乙○○及己○○，亦有指認口卡片二份在卷可佐，
        足見被告丁○○事後翻異前詞，應係權衡利害關係後，為迴護被告乙○○及
        己○○所致，本院因認被告丁○○於九十一年十二月十六日警詢及偵訊所為
        之陳述，係案發之初所為，衡情較少權衡利害得失或受他人之干預，自較其
        後所為之供述，堪予採信。
      (5)本案因被告乙○○否認販賣第三級毒品犯行，致本院無從得知被告販入愷他
        命之確實價格，進而與其販出價格相較，以查知被告獲利為何，然按販賣第
        三級毒品，其法定本刑為「五年以上有期徒刑」之罪，其罪責甚重，且臺灣
        地區因毒品日益氾濫，政府查緝亦日益嚴厲，苟遭逮獲，後果非凡，毒品獲
        取之管道因而日趨不易，斟酌被告乙○○販賣第三級毒品愷他命予被告丁○○時，不僅選擇「ＫＩＳＳ　ＰＵＢ」店內廁所之封閉空間內交易，更由被
        告己○○在廁所外把風，顯見被告乙○○販賣毒品時，極其小心翼翼，不敢
        公然為之，如無利可圖，應無冒罹重典之風險，而以原價買賣毒品之理，故
        被告乙○○販入之價格必較賣出之價格為低，其欲從中賺取買賣差價牟利之
        營利意圖甚明。
      (6)綜前所述，被告乙○○之販賣第三級毒品，以及被告己○○幫助販賣第三級
        毒品之犯行，事證明確，應堪認定。
    2.轉讓第三級毒品部分：
      (1)被告乙○○自九十一年十一月中旬某日起，至同年十二月十五日四時許止，
        連續在高雄市苓雅區○○○路與自強路口「ＫＩＳＳ　ＰＵＢ」、同區○○
        路與四維路口「侏儸紀ＰＵＢ」及高雄市○○路「天堂ＰＵＢ」等處所，無
        償轉讓重量不詳之第三級毒品愷他命予己○○施用多次等情，亦據被告己○○迭於警詢、偵查及本院審理時，供稱：「乙○○都幫我支付進入ＰＵＢ的
        入場費及提供Ｋ他命讓我吸食」（見警卷第二頁）、「（問：何時開始吸Ｋ
        他命）答：十一月五日開始，都是乙○○給我的，我都在ＰＵＢ裡吸，我沒
        錢買，他給我吸是我陪他來」（九十一年度偵字第二七四一八號偵查卷第十
        頁）、「（問：有無向他買Ｋ他命？）答：他（指乙○○）只有給我吃，沒
        有賣給我」、「只要到ＰＵＢ他（指乙○○）就會給我吃，十一月初在ＫＩ
        ＳＳ　ＰＵＢ他都會給我吃免費的」（見同上偵查卷第一八頁反面）、「（
        問：九十一年十一月十五日當天乙○○有無送愷他命給你施用？）答：有的
        」（見本院卷第一六八頁）、「（問：乙○○第一次給你愷他命施用的時間
        ？）答：九十一年十一月間」（見本院卷第一六九頁）、「（問：你剛才說
        你所施用的愷他命除了第一次是你自己買的外，其餘都是乙○○提供的，乙○○是否有收錢？）答：沒有」、「（問：你在警察局說，你是在九十一年
        十一月五日開始施用愷他命，而乙○○是在九十一年十一月五日你開始施用
        愷他命後多久提供愷他命給你施用）答：我可以確定是在九十一年十一月五
        日以後超過一個禮拜的時間，但是有無超過二個星期我不清楚」、「（問：
        乙○○都在何處給你愷他命）答：ＫＩＳＳ　ＰＵＢ、天堂ＰＵＢ及侏羅紀
        ＰＵＢ」（見本院卷第一七四至一七五頁）等語綦詳，而其中就其資力一節
        ，核與被告乙○○供稱：「因為我有工作而他（指己○○）沒有工作，他會
        叫我幫他付入場之門票費」（見警卷第二八頁）、「（問：你常與己○○去
        ＰＵＢ？）答：不常，但都是我幫己○○出門票，因為我當時有在工作」（
        見本院卷第一五六頁）等語相符，而被告己○○當日為警在其身上查獲之膠
        囊十五顆，經送高雄醫學大學附設中和紀念醫院鑑定結果，確含第三級毒品
        愷他命成分，有該醫院九十三年九月七日（報告編號九三○九—一○八號）
        鑑驗報告一紙附卷可證，審酌愷他命為毒品危害防制條例第二條管制之第三
        級毒品，早經政府懸為禁令嚴加取締，而為價格昂貴之違禁物，被告己○○
        既然因無工作，而需被告乙○○代其支付進入ＰＵＢ之門票費用，又豈有可
        能自行購買第三級毒品施用，是被告己○○一再供稱：當日為警在其身上查
        獲之第三級毒品愷他命係被告乙○○交由其攜帶等語，堪信屬實，而被告己○○確有施用第三級毒品之行為，此為被告己○○所自承，則被告己○○供
        稱：其施用之第三級毒品均係被告乙○○提供等語，亦堪信為真。
      (2)被告乙○○雖辯稱：被告己○○因本案利害關係衝突，被告己○○指稱被告
        乙○○提供第三級毒品予其施用，應係為使人相信在其身上查獲之第三級毒
        品係被告乙○○交付云云。惟被告己○○一再供稱：其施用之毒品係由被告
        乙○○提供，而其身上查獲之第三級毒品愷他命十五顆，係被告乙○○交由
        其保管持有等語，然被告乙○○對於被告己○○為何持有該十五顆愷他命乙
        節，先是辯稱：是被告乙○○一位綽號「紅毛」之友人轉交伊，再由伊轉交
        予被告丁○○保管云云（見九十一年度偵字第二七四一八號偵查卷第二六頁
        ），嗣又改稱：不清楚被告乙○○身上為何會有該十五顆愷他命云云（見本
        院卷第一五三頁），並斟酌被告己○○當日為警查獲，並未直接供出該十五
        顆愷他命係被告乙○○所交付，且於本院審判期日，檢察官詰問被告己○○
        關於被告乙○○是否販賣第三級毒品愷他命予被告丁○○之問題時，被告己○○先是供稱：「他（指乙○○）沒有賣愷他命給丁○○，因為他們不認識
        」云云，嗣因檢察官以被告己○○辯稱當時外出載人，又如何肯定被告乙○○未曾販賣第三級毒品予被告丁○○時，始改口稱：伊對於被告乙○○是否
        販賣第三級毒品予被告丁○○，並不知情云云等情狀以觀，被告己○○自警
        詢至本院審判期日，均有迴護被告乙○○之意，且被告己○○自警詢至偵查
        中，對於為何幫被告乙○○保管持有該十五顆愷他命，業經供稱：因被告乙○○均會替其支付進入ＰＵＢ之入場門票等語，既已足釐清其並非無故為被
        告乙○○持有該十五顆愷他命，自無需再誣陷被告乙○○轉讓第三級毒品犯
        行之必要。
      (3)綜上所述，被告乙○○連續轉讓第三級毒品之犯行，亦堪認定。
  (三)核被告乙○○所為，係犯毒品危害防制條例第四條第三項之販賣第三級毒品罪、
    同條例第八條第三項之轉讓第三級毒品罪，被告己○○所為，係犯刑法第三十條
    第一項前段、毒品危害防制條例第四條第三項之幫助販賣第三級毒品罪。公訴意
    旨僅起訴被告乙○○販賣第三級毒品愷他命四十八顆予被告丁○○，漏未將被告
    乙○○販賣予被告丁○○後，當場由被告乙○○及丁○○各施用一顆部分，一併
    提起公訴，然因未經起訴部分，與本案起訴部分，係屬裁判上一罪之關係，為起
    訴效力所及，本院自得併為審理。又被告己○○於被告乙○○在ＫＩＳＳ　ＰＵ
    Ｂ廁所內，以每顆一百五十元之代價，販賣第三級毒品愷他命五十顆予被告丁○○時，在該廁所外把風，雖使得被告乙○○得遂行其販賣第三級毒品犯行，但被
    告己○○既未參與販賣第三級毒品之構成要件行為，亦無證據顯示被告己○○對
    於第三級毒品交易之數量、價格及買賣合意過程有所知悉，而與被告乙○○就販
    賣第三級毒品之犯行，具有犯意之聯絡，是公訴意旨認被告己○○亦係為犯毒品
    危害防制條例第四條第三項之販賣第三級毒品之共同正犯，容有誤會，惟其基本
    事實同一，起訴法條亦無違誤，本院自得不變更起訴法條而予審理（司法院七六
    廳刑一字第一九八三號法律問題參照）。被告乙○○自九十一年十一月中旬某日
    起，至同年十二月十五日四時許止，先後多次無償轉讓第三級毒品愷他命予被告
    己○○，均時間緊接，所犯罪名相同，顯係出於概括之犯意為之，為連續犯，應
    依刑法第五十六條之規定以一罪論，並加重其刑。被告乙○○所犯上開販賣第三
    級毒品罪及連續轉讓第三級毒品罪，犯意各別，行為互殊，應予分論併罰。又被
    告己○○幫助他人犯前開販賣第三級毒品罪，爰依刑法第三十條第二項之規定，
    按正犯之刑減輕之。爰審酌被告乙○○前曾因贓物案件，經臺灣屏東地方法院以
    九十一年度易字第一一三二號判處有期徒刑二月，緩刑三年之紀錄，被告己○○
    則無任何犯罪判刑紀錄，有臺灣高等法院被告全國前案紀錄表二紙附卷可證，被
    告乙○○為牟圖私利，販賣第三級毒品愷他命五十顆予被告丁○○，被告己○○
    在旁把風幫助，助成被告乙○○順利完成販賣第三級毒品犯行，戕害他人身心，
    助長毒品之氾濫，對於治安之潛在危害甚深，形成犯罪根源，又其轉讓第三級毒
    品供被告己○○施用，雖未取得代價，然造成他人身體之自我傷害，其行為對於
    他人及社會均具相當程度之不良影響，足使社會因施用毒品人口增加，而減損勞
    動生產力，提高社會成本，所生損害非小，且被告乙○○及己○○犯後，均飾詞
    否認犯罪，未見悔意，原不宜寬貸，惟姑念被告乙○○販賣第三級毒品之次數不
    多，其販出之第三級毒品愷他命，僅施用二顆後，即為警查獲扣得，而未再危害
    其他不特定之身心健康等一切情狀，因認公訴人就被告乙○○及己○○分別具體
    求刑有期徒刑八年及七年，核其情節，均屬過重，爰分別量處被告乙○○及己○○如主文第一、二項所示之刑，被告乙○○部分，並定其應執行刑如主文第一項
    所示。
  (四)按毒品危害防制條例雖無處罰單純持有第三級毒品之規定，惟「愷他命」既屬第
    三級毒品，且依該條例之規定，凡製造、運輸、販賣、引誘他人吸用及轉讓第三
    級毒品者，均有處罰明文，足證本件扣案之第三級毒品「愷他命」，應屬違禁物
    甚明，僅以單純持有此類毒品，可罰性較低，依比例原則，予以除罪化而已（最
    高法院九十年台非字第一二一號、九十二年台非字第一三八號）。警方於九十一
    年十二月十六日，在被告己○○及丁○○身上分別查獲扣得第三級毒品愷他命十
    五顆及四十八顆，經鑑驗均含第三級毒品愷他命成分，而均屬違禁物，依修正後
    毒品危害防制條例第十八條第一項前段僅規定第一級、第二級毒品沒收銷燬之，
    至於同條例第十八條第一項中段之規定「沒入銷燬之」，乃屬行政罰之性質，故
    本件被告販賣查禁之第三級毒品，自應依刑法第三十八條第一項第一款違禁物之
    規定宣告沒收，至鑑驗耗損部分，既已滅失不存在，自毋庸併宣告沒收。被告乙○○販賣第三級毒品愷他命予被告丁○○所得共七千五百元，應依毒品危害防制
    條例第十九條第一項之規定，宣告沒收，如全部或一部不能沒收時，以其財產抵
    償之。又幫助犯僅對犯罪構成要件以外之行為為加工，且無共同犯罪之意思，自
    不適用責任共同之原則，對於正犯所有供犯罪所用或因犯罪所得之物，勿庸併為
    沒收之宣告（最高法院八十六年度台上字第六二七八號判決參照），從而就被告
    己○○部分論罪科刑時，均無庸就扣案之第三級毒品愷他命共計六十三顆及犯罪
    所得七千五百元，併為沒收之宣告，亦此敘明。
二、被告丁○○部分：
  (一)公訴意旨略以：被告乙○○於九十一年十二月十五日凌晨二時許，在高雄市苓雅
    區○○○路與自強路口之「ＫＩＳＳ　ＰＵＢ」店內之廁所內，由被告己○○把
    風，以每顆一百五十元價格，將第三級毒品愷他命四十八顆販賣予意圖販賣而持
    有之被告丁○○，嗣於同月十六日零時十分許，高雄市政府警察局苓雅分局凱旋
    路派出所員警，在高雄市苓雅區○○○路一一○號前，見被告乙○○、己○○及
    丁○○形跡可疑而加以檢查證件時，被告丁○○自行從口袋內，取出內裝有第三
    級毒品愷他命五包（其中三包各十顆、兩包各九顆）夾鏈袋，因認被告丁○○涉
    犯毒品危害防制條例第五條第三項之意圖販賣而持有第三級毒品罪嫌。
  (二)按犯罪事實應依證據認定之，無證據不得認定其犯罪事實；又不能證明被告犯罪
    者，應諭知無罪之判決，刑事訴訟法第一百五十四條第二項及第三百零一條第一
    項分別定有明文。又依刑事訴訟法第一百六十一條第一項規定：檢察官就被告犯
    罪事實，應負舉證責任，並指出證明之方法。因此，檢察官對於起訴之犯罪事實
    ，應負提出證據及說服之實質舉證責任；倘其所提出之證據，不足為被告有罪之
    積極證明，或其指出證明之方法，無從說服法院以形成被告有罪之心證，基於無
    罪推定之原則，自應為被告無罪判決之諭知，亦有最高法院九十二年台上字第一
    二八號判例要旨足參。所謂認定犯罪事實之證據，係指足以認定被告確有犯罪行
    為之積極證據而言，如未發現相當證據，或證據不足以證明，自不能以推測或擬
    制之方法，以為裁判基礎。且刑事訴訟上證明之資料，無論其為直接證據或間接
    證據，均須達於通常一般人均不致於有所懷疑，而得確信其為真實之程度，始得
    據為有罪之認定，若其關於被告是否犯罪之證明未能達此程度，而有合理性懷疑
    之存在，致使無從形成有罪之確信，根據「罪證有疑，利於被告」之證據法則，
    即不得遽為不利被告之認定，其以情況證據（即間接證據）斷罪時，尤須基於該
    證據在直接關係上所可證明之他項情況事實，本乎推理作用足以確證被告有罪，
    方為合法，不得徒憑主觀上之推想，將一般經驗上有利被告之其他合理情況逕予
    排除，此觀諸最高法院七十六年台上字第四九八六號、三十二年度上字六七號判
    例意旨亦甚明顯。
  (三)本件公訴人認被告丁○○涉犯毒品危害防制條例第五條第三項之意圖販賣而持有
    第三級毒品罪嫌，無非以扣案之第三級毒品愷他命達四十八顆之多，而被告丁○○供稱係集資購買供玩樂所用之辯解不可採信為其主要論據。
  (四)訊據被告丁○○固不否認有於右揭時、地，以每顆一百五十元之價格，向被告乙○○購得第三級毒品愷他命五十顆，並當場與被告乙○○分別施用購得之第三級
    愷他命各一顆，嗣於九十一年十二月十六日零時十分許，在高雄市苓雅區○○○
    路一一○號前，為警查獲，並扣得剩餘之第三級毒品愷他命四十八顆等事實，惟
    堅詞否認有何意圖販賣而持有第三級毒品之犯行，辯稱：伊購買第三級毒品愷他
    命，僅係單純供己在ＰＵＢ玩樂施用，當日之所以一次購買五十顆愷他命，係因
    與友人一起集資，一次大量購買所致等語。
  (五)經查：
    1.被告丁○○於於九十一年十二月十六日凌晨零時十分許，在高雄市苓雅區○○○路一一○號前，為警查獲持有第三級毒品愷他命四十八顆之事實，業據被告
      丁○○供承不諱，核與證人甲○○證述情節相符，而扣案之膠囊四十八顆經送
      驗結果，均檢出含第三級毒品愷他命成分，有高雄醫學大學附設中和紀念醫院
      九十三年九月七日（報告編號：九三○九—一○六、一○七號）檢驗報告二份
      附卷可佐，是被告丁○○持有第三級毒品愷他命四十八顆之事實，堪以認定。
    2.被告丁○○對於其為何持有第三級毒品愷他命四十八顆，先供稱：伊購買第三
      級毒品愷他命是供己施用云云（見警卷第五頁反面）），再辯稱：我與朋友十
      多人合資購買五十顆，要去ＰＵＢ玩施用云云（見九十一年度偵字第二七四一
      八號偵查卷第二○頁），復改稱：當天一群人在ＰＵＢ討論後才一起集資購買
      ，人數約三、四人，每個人約出一千多元，證人壬○○出資一千多元，伊購買
      五十顆愷他命後，當場與販賣之人各施用一顆愷他命云云（見本院卷第一九三
      至一九四頁、第一九九至二○○頁、第二○三頁），不僅前後供述矛盾，亦與
      證人壬○○證稱：約五個人出資購買，伊出資二千元，購買之五十顆愷他命應
      係供二十人一起施用，一起集資購買是在購買前一個星期決定的等語不符（見
      本院卷第二○七至二一○頁），是被告丁○○供稱：與朋友一起集資購買第三
      級毒品五十顆云云，其真實性如何，雖非無疑，惟此僅能表示被告丁○○對於
      為何持有毒品之動機交待不清，或不願供出實情，與其是否具有販賣毒品營利
      之意圖，並不具有邏輯上之必然關係，自難據以推論被告丁○○有將持有之第
      三級毒品愷他命再行販售營利之不法意圖。
    3.又被告丁○○曾因施用第二級毒品ＭＤＭＡ，經本院以九十一年度毒聲字第三
      九○六號裁定送觀察勒戒等情，亦據被告丁○○供承在卷（見本院卷第一九八
      頁），並有臺灣高等法院被告全國前案紀錄表一紙在卷可證，顯見被告丁○○
      有施用毒品之習性，是被告丁○○供稱：購買第三級毒品愷他命五十顆之目的
      ，在供己施用等語，並非絕無可能。佐以愷他命係第三級毒品，因屬違禁物品
      ，其交易過程常有遭警查獲之相當危險性，是以施用毒品者，為免經常購買而
      增加為警查獲之風險，而購買較多數量之毒品，尚難認與常情有違，且以一般
      人之經濟能力，七千五百元之價格，並非過重之經濟負荷，而第三級毒品愷他
      命五十顆之數量，以被告每天施用一顆推算，僅夠施用一個月多之期間，亦非
      不合情理，是被告所辯：購得之第三級毒品愷他命係供己玩樂施用等情，非不
      足採信。至於被告丁○○為警採集之尿液，經送驗結果，並無嗎啡、甲基安非
      他命及ＭＤＭＡ陽性反應，有高雄市立凱旋醫院醫院九十一年十二月二十五日
      高市凱醫檢字第○○七八四號煙毒尿液檢驗成績書及高雄市政府警察局苓雅分
      局偵辦毒品案件嫌疑人尿液採證代碼對照表（代號Ｆ—七○六號）各一份在卷
      可稽，僅能證明被告丁○○並未施用第一、二級毒品，與被告丁○○購買五十
      顆愷他命之目的，是否供己玩樂吸食之用，並無關係。
    4.又所謂販賣之「意圖」係指行為人之主觀意思，而此意思之存否，乃內心之狀
      態，故依須客觀之證據定之，尚難以行為人持有數量較多，即認定其有販賣之
      意圖。被告丁○○於九十一年十二月十六日，為警在上址查獲時，並未查獲被
      告丁○○販賣毒品之對象，亦無證據足以認定被告丁○○有何將扣案之毒品意
      圖交付他人之事實，且持有數量眾多之毒品，可能係為意圖販賣營利而持有，
      或為圖轉讓而持有，或受寄藏而持有，或為幫助他人施用而幫忙購入而持有，
      或與其他施用毒品者共同出資購買，以降低購入成本，或單純為免個人施用毒
      品之來源中斷並避免購買時為警查獲而大量購入而持有，原因不一而足，基於
      「罪證有疑，利於被告」之原則，本件既未查獲被告丁○○持有第三級毒品有
      何販賣營利之意圖，自難遽以被告丁○○隨身攜帶第三級毒品愷他命達四十八
      顆，率認被告丁○○即有持以販賣之意圖。
    5.綜上所述，公訴人所舉之證據，僅能證明被告丁○○持有第三級毒品愷他命四
      十八顆之事實，不足以證明被告丁○○有何販賣營利之意圖，而毒品危害防制
      條例又未處罰單純持有第三級毒品，此部分要屬不能證明被告丁○○犯罪，依
      法自應就此部分為無罪之諭知。
據上論結，依刑事訴訟法第二百九十九條第一項前段、第三百零一條第一項，毒品危
害防制條例第四條第三項、第八條第三項、第十九條第一項，刑法第十一條、第三十
條第一項前段、第二項、第五十六條、第五十一條第五款、第三十八條第一項第一款
，判決如主文。
本案經檢察官癸○○到庭執行職務。
中　　　華　　　民　　　國　　九十四　　年　　　一　　　月　　 十七 　　日
                                  臺灣高雄地方法院刑事第十一庭
                                      審判長法  官  徐美麗
                                            法  官  鄭詠仁
                                            法  官  高增泓
右正本證明與原本無異。
如不服本判決，應於判決送達後十日內，向本院提出上訴狀。
                                            書記官  林慧芬
中　　　華　　　民　　　國　　九十四　　年　　　一　　　月　　 十七 　　日
附錄本案論罪科刑法條全文：
毒品危害防制條例第四條
製造、運輸、販賣第一級毒品者，處死刑或無期徒刑；處無期徒刑者，得併科新台幣
一千萬元以下罰金。
製造、運輸、販賣第二級毒品者，處無期徒刑或七年以上有期徒刑，得併科新台幣七
百萬元以下罰金。
製造、運輸、販賣第三級毒品者，處五年以上有期徒刑，得併科新台幣五百萬元以下
罰金。
製造、運輸、販賣專供製造或施用毒品之器具者，處一年以上七年以下有期徒刑，得
併科新台幣一百萬元以下罰金。
前四項之未遂犯罰之。
毒品危害防制條例第八條
轉讓第一級毒品者，處一年以上七年以下有期徒刑，得併科新臺幣一百萬元以下罰金
。
轉讓第二級毒品者，處六月以上五年以下有期徒刑，得併科新臺幣七十萬元以下罰金
。
轉讓第三級毒品者，處三年以下有期徒刑，得併科新臺幣三十萬元以下罰金。
轉讓第四級毒品者，處一年以下有期徒刑，得併科新臺幣十萬元以下罰金。
前四項之未遂犯罰之。
轉讓毒品達一定數量者，加重其刑至二分之一，其標準由行政院定之。
